臺灣屏東地方法院行政訴訟判決
111年度交字第33號
原      告  李彥儒  

被      告  新北市政府交通事件裁決處
                      設新北市○○區○○路0段000號2樓
代  表  人  李忠台    住同上
上列當事人間交通裁決事件，原告不服民國111年3月1日新北裁
催字第48-VY0A60802號裁決，提起行政訴訟，本院判決如下：
    主  文
原告之訴駁回。
訴訟費用新臺幣參佰元由原告負擔。
    事實及理由
一、程序事項：本件因屬不服被告所為道路交通管理處罰條例第
    8 條之裁決而提起撤銷訴訟，依行政訴訟法第237 條之1 之
    規定，應適用交通裁決事件訴訟程序，再依兩造所述各節及
    卷內資料足認事證已臻明確，本院認無經言詞辯論之必要，
    爰依同法第237 條之7 之規定，不經言詞辯論，逕為判決，
    合先敘明。
二、事實概要：原告李彥儒所有車牌號碼000-0000號自用小客車
    （下稱系爭車輛），於民國110年9月30日13時30分許，於屏
    東縣○○市○○路000巷00號前（下稱舉發路段）有「在顯有妨
    礙他車通行處所停車」之違規行為，經屏東縣政府警察局員
    警認定違規屬實，填製掌電字第VY0A60802號舉發違反道路
    交通管理事件通知單逕行舉發，被告認原告違反道路交通管
    理處罰條例(下稱處罰條例)第56條第1項第5款規定，製開新
    北裁催字第48-VY0A60802號違反道路交通管理事件裁決書（
    下稱原處分），原告不服處罰，遂提起本件行政訴訟。
　㈠、原告於110年9月30日13時30分許駕駛系爭車輛於自宅門前
      （該處道路標示白線）因下車放置物品臨時停車約5秒後
      即返回車上，遭對向車輛擦撞，因而到屏東縣政府警察局
      報案，然承辦員警未在現場蒐證僅憑本人談話紀錄後自行
      上網使用google map粗略擷取照片即對本人以違反處罰條
      例第56條第1項第5款開立交通罰單。
　㈡、被告主張該處分以系爭車輛「在顯有妨礙其他人通行處所『
      停車』」之違規事實予以裁罰；然按「當事人主張事實需
      負舉證責任，倘其所提出之證據不足為主張事實之證明，
      自不能認其主張之事實為真實」，前行政法院36年判字第
      16號著有判例，此一判例與現行行政訴訟法第236條、第1
      36條準用民事訴訟法第277條之意旨相符，仍得引用。又
      按行政法院應依職權調查事實關係，不受當事人主張之拘
      束；惟如已盡闡明義務及職權調查義務後，不受當事人主
      張之拘束；惟如已盡闡明義務及職權調查義務後，事實仍
      真偽不明時，則做舉證責任之分配，使應負舉證責任之人
      負擔該不利之結果。亦即行政法院就應依職權調查證據之
      事件，僅係免除行政訴訟當事人之主張責任（即所謂主觀
      舉證責任），並非免除當事人之舉證責任義務（即所謂客
      觀舉證責任），亦即待證事實陷於不明時，當事人仍應負
      擔不利益之舉證責任分配。
　㈢、當下情況確為處罰條例第3條第1項第9款規定「臨時停車係
      指車輛因上、下人、客，裝卸物品，其停止時間未滿三分
      鐘，保持立即行駛之狀態」，亦系爭車輛為可立即行駛之
      狀態，並非該規定所稱「停車」之狀態，然被告員警未在
      現場確認當下事實是否為上、下人、客、裝卸物品、停止
      時間滿三分鐘或是否為不可立即行駛之狀態，被告員警僅
      憑個人判斷未依法蒐證逕將臨時停車誤認為停車，浮濫開
      立罰單此等案例屢被法院裁決應撤銷罰單，綜上所述，被
      告認定本件之基礎事實與案發當時狀況未符，本件即應為
      原告有利之認定，據上故被告所為裁違法，應予撤銷等語
      。
　㈣、並聲明：原處分撤銷。
四、被告則答辯以：
  ㈠、按「汽車駕駛人停車時，有下列情形之一者，處新臺幣600
      元以上1,200元以下罰鍰：…五、在顯有妨礙其他人、車通
      行處所停車。」。處罰條例第56條第1項第5款定有明文；
      「汽車停車時，應依下列規定：…九、顯有妨礙其他人、
      車通行處所，不得停車。」、「汽車交會時，應依下列規
      定：…五、會車相互之間隔不得少於半公尺。」道路交通
      安全規則)第112條第1項第9款、第100條第1項第5款定有
      明文。
　㈡、另按臺北高等行政法院108年度交上字第285號行政判決意
      旨：「…至於道交條例第3條第10款將臨時停車定義為『指
      車輛因上、下人、客，裝卸物品』及『停止時間未滿3分鐘』
      與『保持立即行駛之狀態』等法律構成要件要素，此乃『停
      車』之特別規定，只有符合道交條例第3條第10款規定之各
      項法律構成要件要素，才該當於『臨時停車』之定義，否則
      如有其中一法律構成要件要素不合致，即應回歸適用『停
      車』之定義。」
　㈢、經查原告於110年11月17、18日申訴書中所提事項，可知當
      時原告因放置物品並非為於車內，而處距離系爭車輛3公
      尺位置，顯非屬得立即行駛之狀態，參酌上開臺北高等行
      政法院108年度交上字第285號行政判決意旨，自難謂其以
      該當處罰條例第3條第10款臨時停車要件，應回歸適用停
      車之規定，遂被告依處罰條例第56條之停車規定裁處之應
      無違誤，先予敘明。
　㈣、次按道路設置之目的主要在供人、車通行，路邊停車則屬
      附帶利益，從而路邊停車即不應干擾、阻礙任何人、車之
      行進動線，此係處罰條例第56條第1項第5款規定：「不得
      在顯有妨礙其他人、車通行處所停車」之立法目的，如不
      為此限制，則道路行車動線不足以維持，交通秩序勢難維
      護，更易滋生交通事故，查本件道路交通事故示意圖與違
      規現場照，系爭巷道寬約3公尺，路面邊線外與民宅圍牆
      間寬度約1.1公尺，並參車籍資料系爭車輛寬約1.7公尺，
      將車寬扣除邊緣寬度，該車約有0.6公尺會突出邊線占用
      車道，此時所餘車道寬度剩餘2.4公尺，且考量該巷道雙
      邊均繪有白線，若對向亦有車輛停放，所餘車道寬度顯已
      不足他車行經此處會車之用(不足0.5公尺)，會車空間難
      謂充足，另考舉發路段亦無人行步道設計，於雙向均有路
      邊停車情形下，行人為閃避路邊停放之原告車輛，亦將被
      迫走行於車道中央，碰撞致生交通事故之風險顯然提高，
      原告將車輛停放於該址難謂顯無妨礙其他人、車通行，原
      告既為合法考領汽車駕駛執照之人，其對上述規定應知之
      甚詳，並應確實遵守。是原告前揭所述，無非單方所執之
      詞，委無足取。綜上所述，被告依法裁處，應無違誤等語
      以資答辯。
　㈤、並聲明：原告之訴駁回。
五、本件如事實概要欄所述之事實，除依原告起訴狀及被告答辯
    狀可認兩造均不爭執外，復有原處分書暨送達證書、系爭舉
    發通知單暨送達證書、汽車車籍資料查詢表、駕駛人基本資
    料表、屏東縣政府警察局110年11月26日屏警交字第1103808
    1700號、111年4月26日屏警交字第11133112500號函（見本
    院卷第23至46頁），應認屬實。原告不服原處分，提起行政
    訴訟，並以上述事項據為主張，故本件兩造之爭點應為：原
    處分是否適法？
六、本院之判斷：
　㈠、原告爭執其行為應屬「臨時停車」而非「停車」，然所謂
      臨時停車，係指處於隨時可駛離之狀態，而按處罰條例第
      3 條第10款、第11款分別明定，所謂「臨時停車」，係指
      車輛因上、下人、客，裝卸物品，停止時間未滿3 分鐘，
      保持立即行駛之狀態；「停車」係指車輛停放於道路兩側
      或停車場所，而不立即行駛。是若車輛駕駛人一旦離開車
      輛駕駛座下車，且無人立刻接手坐於車輛駕駛座可立即將
      車駛離，縱使該車引擎未關閉而在發動中，因無可駕駛該
      車之人坐於駕駛座可為立即之駕駛行為，該車於原駕駛人
      下車時即處於無法立即行駛之狀態，不符合上揭「臨時停
      車」所定保持立即行駛之狀態，而應屬上述「停車」定義
      所指之「不立即行駛」之情況（臺灣高等法院101 年度交
      抗字第646 號裁定可參）。是依上開臺灣高等法院判決見
      解，須以駕駛座上有駕駛的情形，才能夠算是隨時可駛離
      之狀態，若無駕駛在駕駛座上，無論距離汽車多近，都仍
      需等駕駛回座才能移動車輛，實難認符合隨時可駛離的狀
      態。而發生車禍當下，原告確實在車附近而非在駕駛座上
      ，為原告所自承，同時經本院向車禍相對人確認無誤(有
      回函在卷可查，見本院卷第55頁)，故原告本件之情形當
      然不構成「臨時停車」。
　㈡、原告或許認為就在車旁邊而已，哪有差這一下下，倘若在
      車旁邊也能算是臨時停車，那應該以駕駛人在車子周圍的
      幾公尺內是可以容許的？倘若三公尺內可以容許，那三公
      尺10公分可不可以？10公分不也是只差一點點嗎？所以無
      論以什麼標準，都會有差一點點的情形，因此還是要回歸
      法規本身的意義。而臨時停車與停車的最主要差異，就是
      臨時停車是要能夠現在立刻馬上移動車輛，不在駕駛座上
      ，還要等駕駛上車，客觀上的確就是無法立刻移動車輛，
      因此駕駛不在駕駛座上，無論離車輛多近，當然都不能認
      為符合保持立即行駛之要件，也不能夠認為是臨時停車。
七、綜上所述，原告於前揭時、地，確有「在顯有妨礙他車通行
    處所停車」之違規行為，被告因此依道路交通管理處罰條例
    第56條第1 項第5 款及違反道路交通管理事件統一裁罰基準
    表第56條第1 項第5 款（小型車違規，期限內繳納或到案聽
    候裁決者），裁處原告罰鍰900 元，核無任何違法之處，原
    告猶執前詞請求撤銷原處分，為無理由，應予駁回。
八、本件判決基礎已臻明確，兩造其餘之攻擊防禦方法及訴訟資
    料經本院斟酌後，核與判決不生影響，無一一論述之必要，
    併予敘明。
九、本件第一審裁判費為300 元，應由原告負擔，爰確定第一審
    訴訟費用額如主文第2 項所示。
據上論結，本件原告之訴為無理由，依行政訴訟法第237 條之7
、第237 條之8 第1 項、第98條第1 項前段，判決如主文。
中　　華　　民　　國　　111 　年　　9 　　月　　5 　　日
　　　　　　　　　行政訴訟庭  法　官　薛侑倫
以上為正本，係照原本作成。
如不服本判決，應於判決送達後20日內，向本院提出上訴狀並表
明上訴理由（原判決所違背之法令及其具體內容或依訴訟資料可
認為原判決有違背法令之具體事實），其未載明上訴理由者，應
於提出上訴後20日內向本院補提理由書（上訴狀及上訴理由書均
須按他造人數附繕本，如未按期補提上訴理由書，則逕予駁回上
訴），並應繳納上訴裁判費新臺幣750元。
中　　華　　民　　國　　111 　年　　9 　　月　　5 　　日
                              書記官  沈詩雅